臺灣高等法院臺南分院民事裁定　96年度上字第123號
上　訴　人　己○○
訴訟代理人　黃翎芳　律師
複 代理 人　陳姝樺　律師
被 上訴 人　壬○○
　　　　　　甲○○
　　　　　　丙○○
　　　　　　癸○○
　　　　　　乙○○
　　　　　　丁○○
　　　　　　　　　　2號
　　　　　　戊○○
　　　　　　　　　　5弄28號
上七人共同
訴訟代理人　莊安田　律師
追 加被 告　庚○○
　　　　　　辛○○
上列當事人間請求拆屋還地事件，上訴人對於中華民國96年5月
30日臺灣雲林地方法院第一審判決（95年度訴更一字第1號）提
起上訴，上訴人於96年9月10日為訴之追加，本院裁定如下：
    主  文
上訴人追加之訴駁回。
追加之訴訴訟費用由上訴人負擔。
    理  由
一、按「訴之變更或追加，非經他造同意，不得為之。但第255
    條第1項第2款至第6款情形，不在此限」，為民事訴訟法第4
    46條第1項所明定。次按「訴狀送達後，原告不得將原訴變
    更或追加他訴，但請求之基礎事實同一或該訴訟標的對於數
    人必須合一確定時，追加其原非當事人之人為當事人者，不
    在此限」，亦為民事訴訟法第255條第1項第2、5款定有明文
    。又民事訴訟法第255條第1項第2款所謂「請求之基礎事實
    同一」，係指變更、追加之訴與原訴之主要爭點有其共通性
    ，各請求利益之主張在社會上可認為同一或關連，而就原請
    求之訴訟及證據資料，於審理繼續進行在相當程度範圍內具
    有同一性或一體性，得期待於後請求之審理予以利用，俾先
    後請求在同一程序得加以解決，避免重複審理，進而為統一
    解決紛爭。
二、本件上訴人原起訴主張：上訴人所有坐落雲林縣四湖鄉○○
    段946地號、地目田、面積2743平方公尺土地（下稱系爭土
    地），原為上訴人之父吳搖碧所有，其後因吳搖碧於民國（
    下同）76年1月9日死亡，系爭土地乃由上訴人繼承。詎被上
    訴人之被繼承人吳水岸未經同意，亦無正當使用權源，竟擅
    自於72年間無權占用系爭土地興建如附圖即雲林縣北港地政
    事務所95年9月18日核發之土地複丈成果圖所示之2層樓房及
    其附屬建物。嗣吳水岸於81年7月10日死亡，該房屋及其附
    屬建物由被上訴人7人共同繼承，另其餘田地部分則由被上
    訴人壬○○占用耕作，被上訴人既無正當權源使用系爭土地
    ，自應將系爭土地上之地上物除去，並將系爭土地返還上訴
    人。又如有吳搖碧同意吳寬敏建屋祭拜祖先之事，惟該使用
    借貸契約之當事人亦非吳水岸，是在被上訴人未舉證證明渠
    等之被繼承人吳水岸曾獲吳搖碧同意繼續該借用契約前，自
    無法逕依繼承法理即認被上訴人得在系爭土地上建屋使用。
    即使認兩造之先人間存有使用借貸之約定，然上訴人亦已依
    民法第472條規定，以96年5月8日言詞辯論狀繕本之送達，
    對被上訴人為終止該使用借貸契約之意思表示，該使用借貸
    契約既經終止，被上訴人亦屬無權占有，仍應返還系爭土地
    。爰依民法第767條規定，請求被上訴人壬○○、丁○○、
    戊○○、甲○○、丙○○、癸○○、乙○○應將系爭土地上
    如附圖所示A部分面積30平方公尺、B部分面積101平方公尺
    、C部分面積107平方公尺、D部分面積28平方公尺等建物拆
    除，並將該部分土地返還上訴人；及被上訴人壬○○應將上
    開如附圖所示E部分面積2477平方公尺土地上之作物除去，
    並將該部分土地返還上訴人等語。嗣上訴人以「原審判決既
    認本件使用借貸關係應由訴外人庚○○、辛○○及被上訴人
    共同繼承，然上訴人卻僅向被上訴人為終止使用借貸契約之
    意思表示，未向訴外人庚○○、辛○○為之，難認已發生終
    止使用借貸契約之效力。」則上訴人就本件上訴，有向庚○○、辛○○為終止使用借貸契約之意思表示之必要，且終止
    後庚○○、辛○○即屬無權占有，依民法第1153條之規定，
    吳寬敏之繼承人繼承使用借貸關係後，對於吳搖碧之繼承人
    自應連帶負返還系爭土地之義務。因之，上訴人請求被上訴
    人與庚○○、辛○○返還系爭土地，均係基於對庚○○、辛○○為終止使用借貸契約後，請求系爭土地返還上訴人之同
    一基礎事實，且有合一確定之必要，故本件本於借貸、繼承
    關係，被上訴人及辛○○、庚○○2人既為連帶債務人，可
    認為是必要共同訴訟。為此，爰於本院準備程序之96年9月
    10日依民事訴訟法第446條及第255條第1項第2、5款規定，
    追加辛○○、庚○○為被告。以上有上訴人提出民事準備暨
    追加狀及民事聲請追加被告暨變更上訴聲明狀各1份在卷足
    按（見本院卷第65至72頁、第88至92頁）。
三、然查，本件經本院審酌後，認被上訴人等占有使用系爭土地
    係基於買賣之法律關係，與上訴人主張被上訴人等占有使用
    系爭土地係基於使用借貸關係，兩者之基本事實並非相同。
    又辛○○、庚○○事實上並未占有系爭土地，故本件訴訟標
    的對於被上訴人壬○○、丁○○、戊○○、甲○○、丙○○
    、癸○○、乙○○及辛○○、庚○○即無合一確定之必要。
    再依民事訴訟法第255條第1項第1款規定，訴之追加非經他
    造即被上訴人同意不得為之。而查被上訴人於上訴人提出此
    追加之訴時，即96年9月10日本院準備程序時到場表示不同
    意上訴人之追加（見本院卷第66頁），此外，復無民事訴訟
    法第255條第1項第2款至第6款所規定之情形，則上訴人此訴
    之追加於法自有未合，應予駁回。
四、依民事訴訟法第463條、第249條第1項第6款、第95條、第78
    條，裁定如主文。
中　　華　　民　　國　　96　　年　　10　　月　　23　　日
                  民事第四庭    審判長法　官  王惠一
　　　　　　　　　　　      　  　　　法　官  林永茂
　　　　　　　　　　　      　　  　　法　官  王浦傑
上為正本係照原本作成。
如對本裁定抗告，須於收受本裁定送達後10日內，向本院提出抗
告狀（須附繕本）依法應繳納抗告費新台幣1千元。
中　　華　　民　　國　　96　　年　　10　　月　　24　　日
                                      書記官  廖英琇
